臺灣高等法院臺中分院刑事判決 
111年度侵上訴字第129號
上  訴  人  臺灣南投地方檢察署檢察官 
被      告  莊又銘（原名：莊勻漢）



選任辯護人  黃永吉律師（法扶律師）
上列上訴人因被告妨害性自主案件，不服臺灣南投地方法院110
年度侵訴字第26號中華民國111年6月30日第一審判決（起訴案號
：臺灣南投地方檢察署110年度偵字第3151號），提起上訴，本
院判決如下：
    主  文
上訴駁回。
    理  由
一、本案經本院審理結果，認第一審諭知被告乙○○（原名：莊勻
    漢）無罪之判決並無不當，應予維持，並引用第一審判決書
    記載之證據及理由（如附件）。
二、檢察官上訴意旨略以：
  ㈠證人石０玉（真實姓名年籍詳卷，下稱乙女）固於原審審理中
    證稱其不知道性行為之意為何，然證人乙女於原審審理中證
    述：「（檢察官問：你看到被告把A女〔本院按：即原審判決
    所載之告訴人甲女，此處係依原審筆錄原文摘錄〕衣服
　　、內衣都脫掉之後，A女跟你說她冷，你將棉被掀開時，A女
    才跟你說冷？）我把他們蓋著的棉被掀開之後，我看到被告
    趴在A女身上，用他的生殖器插入A女的生殖器，之後我才問
    他們在做那個」、「（審判長問：你在床上聽到A女在哭，
    就去掀地板上A女與被告的棉被，你看到何事？）我先開燈
　　，掀開棉被之後，看見A女沒有穿衣服，被告將他的生殖器
    插入A女的生殖器內，我當時看到心理覺得很難過」等語。
    顯見證人乙女確實於起訴書所載時、地，看到被告不顧告訴
    人反對，將其生殖器插入告訴人之生殖器，證人乙女上開對
    於所見所聞的客觀描述，與證人乙女是否能理解性行為意義
    無關。即使證人乙女無法理解何謂性行為，其既然能描述其
    所看到的情狀及被告與告訴人間之行為與互動，而依其所描
    述之情形，符合法律就性交之定義，即可證明被告確實有對
    告訴人為性行為。
　㈡告訴人具有輕度智能障礙，為心智缺陷之人，雖於警詢及原
    審審理中均未具體指訴被告於本案時、地對其為性行為，然
    其於民國109年11月20日在奇美醫療財團法人柳營奇美醫院
    （下稱柳營奇美醫院）接受疑似性侵害事件驗傷時，主訴：
    於109年11月8日被網友帶到南投旅館內發生性行為，有性器
    插入，沒有戴保險套，不確定是否內射等語，而驗傷結果亦
    顯現處女膜7點鐘方向陳舊性裂痕，並與臺南市政府家庭暴
    力暨性侵害防治中心109年12月29日受理之性侵害案件案情
    摘要表（下稱案情摘要表）所記載事情經過：案主（即告訴
    人）跟嫌疑人於109年11月8日一起搭車到南投找案主的女性
    網友，地點在南投羅娜村，案主飲酒後與嫌疑人發生性行為
    等節，大致相符；告訴人均指訴與被告於109年11月8日，在
    南投發生性行為，僅指訴發生性行為之地點是否為證人乙女
    位於南投縣信義鄉羅娜村之住處或其他旅館，有柳營奇美醫
    院受理疑似性侵害事件驗傷診斷書、案情摘要表在卷可查。
    佐以社工員丙○○對告訴人之評估，認告訴人雖具備陳述能力
    ，但時間序混亂，缺乏時序概念等情，有上開案情摘要表在
    卷可稽，告訴人因智能障礙導致其於接受臺南市政府、柳營
    奇美醫院等此等離案發時間較近之機關詢問時，能為較具體
    明確之陳述，而在爾後警詢時，指稱：不記得、沒有印象等
    語，應係告訴人因其本身身心狀態之限制，而產生之前後不
    符，不得以此作為有利於被告之證據，況且告訴人於接受檢
    察官訊問時，證稱：當日發生之過程如證人乙女所述等語
　　，是原審認定告訴人歷次證述，均未明確指訴被告於案發時
　　、地與其發生性行為乙節，應有所誤會。
  ㈢綜上，被告有於起訴書載時、地對告訴人為性行為之犯行，
    經證人乙女於警詢、偵訊、原審審理中均證述明確，且無明
    顯前後矛盾或與常情不符之處，核與上開告訴人於偵查中證
    述相符，已互為補強，並與柳營奇美醫院受理疑似性侵害事
    件驗傷診斷書、案情摘要表記載大致相符，而具有高度證明
    力。原審遽憑告訴人未曾於警詢、偵訊、審理中明確指訴被
    告於案發時、地與其發生性行為，論定罪證不足，實有悖論
    理法則而違法之情形，請將原判決撤銷，更為適當合法之判
    決。
三、經查：
　㈠原審綜合卷內所有證據資料及調查證據之結果，於理由欄敘
    明：依告訴人於警詢、偵訊及原審審理中之證述，均未明確
    指訴被告於本案起訴之時、地與其發生性行為；又柳營奇美
    醫院之驗傷診斷書雖記載告訴人自稱「被網友帶去南投旅館
    內發生性行為，有性器插入」等情，然告訴人於110年4月17
    日警詢及偵查中證稱：其於離家出走第一個晚上，在嘉義旅
    館與被告發生性行為等語，對於性行為地點已有明顯歧異，
    且非本案南投縣信義鄉羅娜村之證人乙女住處；再者，證人
    乙女雖證稱：被告於案發時日，曾對告訴人為強制性交犯行
    等詞，然有無發生性行為，應以告訴人之身體直接感受為主
　　，且審酌證人乙女之身心障礙狀況，及其表示不知道性行為
    之意思為何等情，則其證言之憑信性自較不足，基於罪疑唯
    有利於被告之原則，無從認定被告有為起訴書所載之加重強
    制性交之犯行。經核原判決之採證認事，並無違反經驗法則
　　、論理法則，亦無違背證據法則或有判決理由不備之違誤。
  ㈡本案之通報過程，係因告訴人於109年11月20日前往柳營奇美
    醫院驗傷，因告訴人自述：其於109年11月8日被網友帶到南
    投旅館內發生性行為，有性器插入，沒有戴保險套，不確定
    是否內射，無明顯外傷等語，嗣經臺南市政府警察局新營分
    局柳營分駐所通報臺南市政府家庭暴力暨性侵害防治中心，
    該中心承辦社工員於109年12月29日在上開案情摘要表記載
    ：告訴人與嫌疑人於109年11月8日一起搭車到南投找告訴人
    的女性網友，地點在南投羅娜村，案主飲酒後與嫌疑人發生
    性行為一節，然其內容已與告訴人於警詢、偵查及原審審理
    之證述相悖，有如前述。且縱認上開兩份文件之內容係依告
    訴人之陳述而記載，但觀其內容，告訴人亦僅指認與被告發
    生性行為，未曾指認被告有使用強制手段，且核其內容係屬
    告訴人供述之累積證據，仍屬告訴人指訴之一部分，無從作
    為告訴人供述之補強證據。又證人乙女之證述，因其自稱領
    有中度身心障礙證明，且觀其在原審之陳述，其對於部分詰
    問之內容多有未予回答之情形（見原審卷第120、129、130
    頁），復無其他相關事證可資證明其證述與事實相符，是其
    之憑信性尚低，無從作為不利於被告之證據。
　㈢依刑事訴訟法第161條第1項規定：檢察官就被告犯罪事實，
    應負舉證責任，並指出證明之方法。因此，檢察官對於起訴
    之犯罪事實，應負提出證據及說服之實質舉證責任。倘其所
    提出之證據，不足為被告有罪之積極證明，或其指出證明之
    方法，無從說服法院以形成被告有罪之心證，基於無罪推定
    之原則，自應為被告無罪判決之諭知。原判決已就卷內各項
    證據逐一剖析、參互審酌，說明如何無從獲得被告有公訴意
    旨所指加重強制性交犯行之心證理由，經核俱與卷內資料相
    符，原判決之論斷並無違反經驗法則、論理法則，亦無違背
    證據法則。檢察官除就證人乙女及告訴人證述內容之可信性
    與原審為相異之評價外，在上訴意旨所主張之柳營奇美醫院
    受理疑似性侵害事件驗傷診斷書、案情摘要表，亦不足為不
    利被告之積極證據。從而，原判決已就檢察官提出關於被告
    涉犯加重強制性交犯嫌之所有證據，說明如何無從證明被告
    有此部分犯罪，是原審對被告為無罪之諭知，於法並無違誤
　　。
四、綜上所述，公訴人所舉證據之證明力，於通常一般人仍有合
    理之懷疑存在，尚未達於可確信其真實之程度，而無從說服
    本院以形成被告有何加重強制性交犯行之有罪心證，揆諸前
    揭說明，自應諭知被告無罪之判決。是其之上訴為無理由，
    應予駁回。
據上論斷，應依刑事訴訟法第373條、第368條，判決如主文。　
本案經檢察官石光哲提起公訴，檢察官林孟賢提起上訴，檢察官
甲○○到庭執行職務。
中　　華　　民　　國　　111 　年　　12　　月　　7 　　日
           刑事第十一庭    審判長法　官   張  意  聰
                                 法　官   林  清  鈞
                                 法　官   周  瑞  芬
以上正本證明與原本無異。
被告不得上訴。
檢察官如提起上訴，應符合刑事妥速審判法第9條規定：
  除前條情形外，第二審法院維持第一審所為無罪判決，提起上
  訴之理由，以下列事項為限：
  一、判決所適用之法令牴觸憲法。
  二、判決違背司法院解釋。
  三、判決違背判例。
  刑事訴訟法第377條至第379條、第393條第1款之規定，於前項
  案件之審理，不適用之。
限制上訴部分，檢察官如不服本判決應於收受送達後20日內向本
院提出上訴書狀，其未敍述上訴理由者，並得於提起上訴後20日
內向本院補提理由書（均須按他造當事人之人數附繕本）「切勿
逕送上級法院」。因疫情而遲誤不變期間，得向法院聲請回復原
狀。
                                 
　　　　　　　　　　　　　　　　 書記官   涂  村  宇
　　　　　　　　　　　　　　　　 
中　　華　　民　　國　　111 　年　　12　　月　　7 　　日
附件：
臺灣南投地方法院刑事判決
110年度侵訴字第26號
公  訴  人  臺灣南投地方檢察署檢察官
被      告  莊勻漢  
　　　　　　　　　　
　　　　　　　　　　
選任辯護人　黃永吉律師（法扶律師）
上列被告因妨害性自主案件，經檢察官提起公訴（110年度偵字
第3151號），本院判決如下：
    主  文
莊勻漢無罪。
    理  由
一、公訴意旨略以：被告莊勻漢與AC000-A109269（民國00年0月
    0日生，真實姓名年籍詳卷，下稱甲女）係網友，甲女因其
    友人石〇玉（真實姓名年籍詳卷，下稱乙女）有物相贈，欲
    至乙女位於南投縣○○鄉○○村○○巷000號之住處，遂約被告莊
    勻漢陪同，於109年11月7日至12日間之某晚，一同至乙女前
    址住處，並住宿於乙女房間內，乙女睡於床上，被告莊勻漢
    與甲女則睡於床之左側地板，被告莊勻漢明知甲女有輕度智
    能障礙之心智缺陷，竟基於強制性交之犯意強壓甲女，甲女
    哭喊不要，乙女見狀喝斥莊勻漢，莊勻漢不予置理，並仍以
    其生殖器進入甲女生殖器之方式而為性交行為；因認被告莊
    勻漢涉犯刑法第222條第1項第3款之加重強制性交罪嫌等語
    。
二、按本法所稱性侵害犯罪，係指觸犯刑法第221條至第227條、
    第228條、第229條、第332條第2項第2款、第334條第2項第2
    款、第348條第2項第1 款及其特別法之罪；又因職務或業務
    知悉或持有性侵害被害人姓名、出生年月日、住居所及其他
    足資識別其身分之資料者，除法律另有規定外，應予保密，
    司法機關所製作必須公示之文書，不得揭露被害人之姓名、
    出生年月日、住居所及其他足資識別被害人身分之資訊，性
    侵害犯罪防治法第2條第1項、第12條分別定有明文。另性侵
    害犯罪防治法第12條及第13條第1項所定其他足資識別被害
    人身分之資訊，包括被害人照片或影像、聲音、住址、親屬
    姓名或其關係、就讀學校與班級或工作場所等個人基本資料
    ，性侵害犯罪防治法施行細則第6條亦有明定。查證人乙女
    ，為告訴人甲女之友人，為避免揭露或藉此推論出告訴人甲
    女之身分，本案判決書關於告訴人甲女、證人乙女均僅記載
    代號，其等真實姓名、年籍資料均詳卷內之代號與真實姓名
    對照表、證人年籍對照表，而其他足資識別其等身分之相關
    資料亦不予揭露，先予說明。
三、按犯罪事實應依證據認定之，無證據不得認定犯罪事實。不
    能證明被告犯罪，應諭知無罪之判決，刑事訴訟法第154 條
    第2 項、第301條第1項分別定有明文。次按事實之認定，應
    憑證據，如未能發現相當證據，或證據不足以證明，自不能
    以推測或擬制之方法，以為裁判基礎；認定不利於被告之事
    實，須依積極證據，苟積極證據不足為不利於被告事實之認
    定時，即應為有利於被告之認定，更不必有何有利之證據；
    認定犯罪事實所憑之證據，雖不以直接證據為限，間接證據
    亦包括在內；然而無論直接或間接證據，其為訴訟上之證明
    ，須於通常一般之人均不致有所懷疑，而得確信其為真實之
    程度者，始得據為有罪之認定，倘其證明尚未達到此一程度
    ，而有合理之懷疑存在，無從使事實審法院得有罪確信時，
    法院即應諭知被告無罪之判決（最高法院40年台上字第86號
    、30年上字第816號、76年台上字第4986號判決意旨參照）
    。按刑事訴訟法第161 條規定：檢察官就被告犯罪事實，應
    負舉證責任，並指出證明之方法。因此，檢察官對於起訴之
    犯罪事實，應負提出證據及說服之實質舉證責任。倘其所提
    出之證據，不足為被告有罪之積極證明，或其指出證明之方
    法，無從說服法院以形成被告有罪之心證，基於無罪推定之
    原則，自應為被告無罪判決之諭知（最高法院92年度台上字
    128號判決意旨參照）。
四、公訴意旨認被告涉犯本案對心智缺陷之女子犯強制性交罪嫌
    ，無非係以告訴人甲女於偵訊中之證述、證人乙女警詢、偵
    查中之證述、奇美醫院受理疑似性侵害事件驗傷診斷書、甲
    女之身心障礙證明等為其主要論據。
五、訊據被告莊勻漢固坦承於案發時地，與告訴人甲女共同前往
    乙女前揭住處，並共宿於乙女房間之地板等情，然堅詞否認
    有何加重強制性交犯行，並辯稱：案發日晚見告訴人甲女與
    證人乙女飲酒後，因甲女喝醉即於前揭房間地板就寢，並未
    與其發生性行為等語置辯，經查：
  ㈠依告訴人於110年1月7日第一次警詢時之證述：「（問：當時
    曾鴻鵠【即被告】跟你是怎麼發生酒後亂性的？）答：到南
    投羅娜村後，去朋友房間開始聊天，聊著聊著就去樓下拿酒
    喝，拿去房間喝，然後喝完酒之後，還沒喝完之前，他就先
    睡著，然後我喝完之後，我就趴上去他的身體旁，我就直接
    親他，親吻之後，他就醒來一下，再來我就下來，我就睡自
    己的，再來就沒了」、於同年4月17日第二次警詢時陳稱：
    「（問：承上，到乙女家中過夜期間，你與莊勻漢有發生什
    麼事情？）答：我到了乙女家，我先陪乙女喝酒，莊勻漢沒
    有喝，我喝多了想睡覺 ，我跟莊勻漢就一起睡在乙女房間
    ，乙女睡在床上，我跟莊勻漢一起睡在地板上，他睡在我左
    邊，睡到一半莊勻漢就起來開始摸我胸部，親吻我嘴巴，但
    是沒有進一步就各自睡覺了」等語（警卷第9、19-20頁）；
    嗣於偵訊時證述：「（問：你在警詢說，你到羅娜村乙女家
    時，曾鴻鵠即莊勻漢睡著了，你喝完酒趴到莊勻漢身上，你
    在警局說不知何為性行為，你當天有無跟莊勻漢發生性行為
    ？）答:我不太記得了」（見偵二卷第28頁）；另於審理中
    結證稱：「（問：109年11月案發當天，你與被告有無發生
    性行為？）答：...我睡在床邊的地上，被告也睡在地上，
    至於當天被告有無對我為其他行為或性行為，我忘記了」等
    詞（見院二卷第20頁），是告訴人於警詢、偵訊及審理中之
    歷次證述，均未明確指訴被告於案發時、地與其發生性行為
    ，則被告究否於案發時地對告訴人為性行為等節，實屬有疑
    ；再者，依奇美醫療財團法人柳營奇美醫院受理疑似性侵害
    事件南市衛院字第1141090512號驗傷診斷書所記載，「...
    被網友帶去南投旅館內發生性行為，有性器插入...」等情
    （見警卷密封袋），然告訴人於110年4月17日警詢時、偵查
    中復證以，於離家出走第一個晚上在嘉義旅館與被告發生性
    行為等情（見警卷第20-21頁、偵二卷第29-30頁），則互核
    前揭診斷證明書與上開證述情節，關於性行為地點已有明顯
    矛盾、歧異，且均非本案南投縣信義鄉羅娜村之乙女住處，
    則益見被告與告訴人於案發時地曾否為性行為等節，誠屬有
    疑。
  ㈡另雖證人乙女於警詢、偵查及審理中均一再證稱，被告於案
    發時日，曾對告訴人為強制性交犯行等詞，然審酌被告與告
    訴人就案發時地有無性行為，應屬告訴人身體直接之感受，
    尚難僅憑證人乙女前揭所述，即遽認被告對告訴人於案發時
    地確曾為性行為等節；再者，證人乙女於審理中亦證稱：「
    （問：你是否知道性行為的意思為何？）答：不知道」等語
    （見院二卷第121頁），並審酌證人乙女之身心障礙狀況，
    則證人乙女所證述之被告對告訴人為強制性交等節，其憑信
    性自較為不足，則本院自無憑前揭證述認被告有為本案加重
    強制性交之犯行。　　
  ㈢末以，依告訴人於審理中另證述以：「（問：在交往期間，
    你與被告有無身體接觸的情形？）答：有牽手、抱抱、親親
    ，沒有其他的。」、「（問：被告有無看過你沒穿衣服的樣
    子？）答：沒有」等語明確（見院二卷第134頁），依前揭
    告訴人證述，既均未指稱被告曾與其發生性行為，則本院自
    難認被告於案發時、地為本案加重強制性交之犯行。
六、綜上所述，檢察官就被告此部分涉犯加重強制性交之犯行，
    所提出之證據資料及指出證明之方法，尚未達於一般之人均
    可得確信被告確有此犯行，而無合理懷疑存在之程度，是無
    從說服本院以形成被告被訴犯行有罪之心證。此外，本院在
    得依或應依職權調查證據之範圍內，復查無其他積極明確之
    證據，足以認定被告有檢察官所指本案犯行，自屬不能證明
    其有本案犯罪行為。依首揭之說明，本院認被告此部分被訴
    之犯罪尚屬不能證明，應依法為被告無罪之諭知。
據上論斷，應依刑事訴訟法第301條第1項前段，判決如主文。
本案經檢察官石光哲提起公訴，檢察官林孟賢到庭執行職務。　
中　　華　　民　　國　　111 　年　　6 　　月　　30　　日
　　　　　　　　　刑事第二庭    審判長法  官  楊國煜
　　　　　　　　　                    法  官  顏紫安
　　　　　　　　　                    法  官  劉彥宏
以上正本與原本無異。
如不服本判決應於收受送達後20日內向本院提出上訴書狀，並應
敘述具體理由；其未敘述上訴理由者，應於上訴期間屆滿後20日
內向本院補提理由書（均須按他造當事人之人數附繕本）「切勿
逕送上級法院」。
告訴人或被害人如對於本判決不服者，應具備理由請求檢察官上
訴，其上訴期間之計算係以檢察官收受判決正本之日期為準。
中　　華　　民　　國　　111 　年　　7 　　月　　1 　　日